臺灣屏東地方法院民事裁定
110年度消債更字第103號
聲  請  人  
即 債務 人  陳淑媖  

上列當事人因消費者債務清理事件聲請更生，本院裁定如下：
    主  文
債務人陳淑媖自民國111年5月2日中午12時起開始更生程序。
命司法事務官進行本件更生程序。
    理  由
一、按債務清理之協商或調解成立者，債務人不得聲請更生或清
    算。但因不可歸責於己之事由，致履行有困難者，不在此限
    。本條例施行前，債務人依金融主管機關協調成立之中華民
    國銀行公會會員，辦理消費金融案件無擔保債務協商機制與
    金融機構成立之協商，準用前二項之規定。消費者債務清理
    條例第151條第7、9項定有明文。次按，債務人不能清償債
    務或有不能清償之虞；且無擔保或無優先權之本金及利息債
    務總額未逾新臺幣（下同）1,200萬元者，於法院裁定開始
    清算程序或宣告破產前，得向法院聲請更生，觀諸同條例第
    3條、第42條第1項規定自明。又法院開始更生程序之裁定，
    應載明其年、月、日、時，並即時發生效力。法院開始更生
    或清算程序後，得命司法事務官進行更生或清算程序，必要
    時得選任律師、會計師或其他適當之自然人或法人一人為監
    督人或管理人，復為同條例第45條第1項、第16條所明定。
二、本件聲請意旨略以：聲請人積欠債務達2,298,198元，有不
    能清償之情事，曾於95年間以書面向當時最大債權金融機構
    星展商業銀行股份有限公司（原名寶華商業銀行股份有限公
    司）請求依「中華民國銀行公會會員辦理消費金融案件無擔
    保債務協商機制」共同協商債務清償方案，嗣協商成立約定
    自95年7月起，分120期清償，利率3.88％，每月清償13,831
    元，惟聲請人因收入不豐，終致無法負擔協商款而毀諾。又
    其無擔保或無優先權之債務總額未逾1,200萬元，亦未經法
    院裁定開始清算程序或宣告破產，爰向本院聲請更生等語。
三、聲請人所主張之上開之事實，業據其提出與其所述相符之財
    產及收入狀況說明書、債權人清冊、財團法人金融聯合徵信
    中心當事人查詢個人資料（信用報告）回覆書、財政部南區
    國稅局107至108年度綜合所得稅各類所得資料清單及全國財
    產稅總歸戶財產查詢清單及勞工保險被保險人投保資料表等
    件為證。經查：
㈠、聲請人於95年12月毀諾，有債權人台新國際商業銀行股份有
    限公司陳報狀在卷可稽，而聲請人於95年12月以投保薪資16
    ,500元投保勞保於金威產業有限公司，則以勞保薪資扣除扣
    除以95年度臺灣省每人每月最低生活費9,210元計算之必要
    生活費後，僅餘7,290元，顯低於上開協商款，堪認聲請人
    前成立之95協商方案，衡情應為銀行等債權人僅考量債權數
    額之清償，而未慮及聲請人經濟能力所為之協議，應認其毀
    諾非可歸責於己之事由所生。
㈡、關於聲請人現在收入部分，聲請人現任職於歐嗨喲早餐店，
    其110年1月至8月之薪資為19,600元、16,800元、19,600元
    、18,200元、18,900元、16,800元、16,100元、18,900元，
    有薪資袋可參，爰以聲請人提出共8個月之薪資平均計算，
    聲請人所得平均為18,113元【計算式：（19,600＋16,800＋19
    ,600＋18,200＋18,900＋16,800＋16,100＋18,900）÷8＝18,113，
    小數點以下四捨五入】。至聲請人現在支出部分，聲請人主
    張其每月必要支出15,946元，雖未提出全部單據供本院審酌
    ，惟低於依消債條例第64條之2第1項規定，以111年衛生福
    利部公告每人每月最低生活費之1.2倍計算之數額17,076元
    ，應屬確實。
㈢、基上，聲請人既因不可歸責於己之事由，致履行上開協議顯
    有重大困難，且聲請人每月收入扣除必要支出費用後，僅餘
    2,167元（計算式：18,113－15,946＝2,167）。而聲請人名下
    固有國泰人壽保險股份有限公司之保單，有該公司保單價值
    準備金查詢結果可考，惟本院審酌上開保單未解約前尚無法
    用以清償。至聲請人名下有坐落屏東縣○○鄉○○段000地號土
    地應有部分1/2，有前引財產清單及土地登記第一類謄本可
    考，惟本院審酌上開不動產未變價前，難認聲請人得用以清
    償債務。又聲請人固於102年5月20日領取勞保老年一次給付
    830,415元，有勞動部勞工保險局110年10月5日保普老字第1
    1010167950號函可參，而聲請人積欠之無擔保及無優先權債
    務本金已達2,298,198元，亦有前引聯徵中心資料可考，若
    加計利息則顯然更高，堪認聲請人確有不能清償債務或有不
    能清償之虞之情形，而有更生之原因。此外，復查無聲請人
    有消費者債務清理條例第6條第3項、第8條或第46條各款所
    定駁回更生聲請之事由存在，則聲請人聲請更生，應屬有據
    。
四、綜上，聲請人聲請更生，為有理由，依首開法條規定，爰裁
    定如主文第一項所示，並命司法事務官進行本件更生程序。
中　　華　　民　　國　　111 　年　　5 　　月　　2 　　日
                  民事庭  法　官　曾吉雄
上為正本係照原本作成。
不得抗告。
中　　華　　民　　國　　111 　年　　5 　　月　　2 　　日
  　                      書記官　鄭美雀